# 非持续经营假设财务核算以及财务报表列报

提问人：xiaochao1212 时间：2020-06-29 09:06:00
目前对于非持续经营假设的财务报表列报主要的规定如下：
《企业会计准则第 30 号——财务报表列报》第六条第二款：“企业正式决定或被迫在当期或将在下一个会计期间进行清算或停止营业的，则表明以持续经营为基础编制财务报表不再合理。在这种情况下，企业应当采用其他基础编制财务报表，并在附注中声明财务报表未以持续经营为基础编制的事实、披露未以持续经营为基础编制的原因和财务报表的编制基础。”
《应用指南》第三部分（二）：“企业如果存在以下情况之一，则通常表明其处于非持续经营状态：①企业已在当期进行清算或停止营业；②企业已经正式决定在下一个会计期间进行清算或停止营业；③企业已确定在当期或下一个会计期间没有其他可供选择的方案而将被迫进行清算或停止营业。企业处于非持续经营状态时，应当采用清算价值等其他基础编制财务报表，比如破产企业的资产采用可变现净值计量、负债按照其预计的结算金额计量等。在非持续经营情况下，企业应当在附注中声明财务报表未以持续经营为基础列报、披露未以持续经营为基础的原因以及财务报表的编制基础。”
基于以上政策，有几个疑问请教：
1 、如果因特殊原因导致A公司的子公B公司受到影响（比如疫情，同时A公司属于一家集团公司有至少 5 个业务板块，B公司属于A公司下面C业务板块里面的一个公司，C业务板块有 10 家规模业务与B公司类似的公司），B直接在本会计期间董事会决议停止营业以降低损失，在可预见的未来是否开工或者直接出售该子公司目前还不确定，公司已将90%的人员进行遣散，实际上也就处于停止营业状态了，已经符合”①企业已在当期进行清算或停止营业”因此表明其处于非持续经营状态，在这种情况下出具B公司的单体报告，应当按照非持续经营假设编制B公司的 8 月份的单体报表（假设在 8 月份的时候开始了遣散人员并停止营业）；
2 、如果 1 成立，那么B公司就要对其资产、负债按照清算价值进行计量（ 8 月份评估会出具评估报告，依据评估价格），对于评估价格与账面价值差额部分，目前有几种方案，比如在利润表下面增设“预计可变现损益”，也有在资产减值损失下面增设明细科目核算该部分差异，北京注协“北京注册会计师协会专业技术委员会专家提示〔 2020 〕第 4 号—非持续经营的审计关注”该文提到的是计入营业外收支；
3 、如果 1 ， 2 都没问题， 8 月份B公司的单体报告的时候假设按照非持续经营假设进行披露，那么B公司对于评估价格与账面价值差额部分是否要进行入账，比如土地增值是否要调增土地账面价值，固定资产设备减值、存货减值是否要按照评估价格与账面价值差额调减固定资产、存货账面价值？还是说日常核算的时候仍然按照持续经营假设进行核算，出具报告的时候可以采取两种编制基础，持续经营假设的即正常核算（比如折旧摊销，不对差额部分入账），非持续经营假设就根据评估值对差额部分确认损益？
4 、同样 9 月份B公司的单体报告如何披露？取决于编制基础？即日常核算还是按照仍然按照持续经营假设进行核算，出具报告的时候可以采取两种编制基础，持续经营假设的即正常核算（比如折旧摊销，不对差额部分入账），非持续经营假设就根据评估值对差额部分确认损益，但是在 8 月份即确认了该部分差额， 9 月份如何处理？
5 、 8 月份A公司要出具合并报表，此时将B公司合并进A公司，合并报表层面需将该B公司自身报表中基于非持续经营假设所作出的各项调整予以冲回，也就是说B公司单体出具报告的时候需要按照持续经营假设进行编制，但是合并的时候作为A集团公司的一部分，仍需要按照持续经营假设进行编制，这样处理的主要原因是由于合并报表的编制规则是把整个集团视作一个会计主体，不会因为单个公司的非持续经营而影响整个集团的持续经营性，因此在编制合并报表的时候应予以冲回？同理编制 9 月份也就是 3 季报的时候也应对所有的子公司按照持续经营假设编制，这样理解是否合理？
6 、如果1-5都没有问题，那么实质上对于非持续经营仅仅是编制非持续经营报表需要单独考虑资产、负债的“预计可变现损益”，日常核算也就是日常账务处理的时候（站在集团的角度就是纳入合并报表的时候）不考虑“预计可变现损益”，但是企业已经停产了，比如对于固定资产、无形资产这些日常经营的减值，还能按照变现与未来现金流孰高来进行测算吗？因为已经停产了，正常情况下就不能按照未来现金流量测量减值，那么是否 8 月份的评估价格减值部分就是日常核算的需要计提减值的部分，但是对增值部分大于账面价值部分不做处理？

回答人：chenyiwei
1 、 2 、 5 、你的理解基本合理。
3 、两种做法均可。仅期末进行调整的做法相对较为简便。
4 、 9 月份B公司的报表应保持此前开始的非持续经营基础，不能再恢复到按持续经营基础编制报表。 9 月份的报表与此前按非持续经营基础编制的报表之间同样要注意保持连续性。
6 、对于已停产的子公司，其本身不再持续经营，在母公司的合并报表中，对其资产的计量需考虑潜在的因快速变现导致的折价损失，即比持续经营基础下需要计提更多的减值准备；但不能确认高于历史成本的增值，以免违反历史成本原则。